臺灣嘉義地方法院民事判決　　　　　　　 92年度訴字第186號
原　　　告　乙○○
　　　　　　庚○○
　　　　　　戊○○
共　　　同
訴訟代理人　吳宏輝律師
被　　　告　己○○
訴訟代理人　甲○○
上列當事人間請求拆屋還地事件，於中華民國94年3月17日經言
詞辯論終結，本院判決如下：
    主      文
被告應將坐落嘉義縣新港鄉○○段八一號土地上如附圖所示編號
部分面積三七一平方公尺木耳鐵寮，同段八四號土地上如附圖
所示編號部分面積七八平方公尺木耳鐵寮、編號部分面積九
八平方公尺鋼骨造建物，同段八六號土地上如附圖所示編號部
分面積四八平方公尺鋼骨造建物，同段八七號土地上如附圖編號
所示部分面積一○七平方公尺鐵架石綿瓦造涼棚拆除，將各該
基地交還原告。
訴訟費用由被告負擔。
本判決於原告以新臺幣貳佰肆拾伍萬元為被告供擔保後，得假執
行；但被告如於執行標的物拍定、變賣或物之交付前，以新臺幣
柒佰參拾參萬元為原告預供擔保，得免為假執行。
    事實及理由
一、本件原告起訴主張：坐落嘉義縣新港鄉○○段81、83、84、
    86、87號土地（下分稱81、83、84、86、87號土地，合稱系
    爭土地），為原告所共有，被告未經原告同意，復無任何正
    當權源，竟在81號土地上搭蓋如附圖所示編號部分面積37
    1平方公尺木耳鐵寮，在84號土地上搭蓋如附圖所示編號
    部分面積78平方公尺木耳鐵寮、編號部分面積98平方公尺
    鋼骨造建物，在86號土地上搭蓋如附圖所示編號部分面積
    48平方公尺鋼骨造建物，在87號土地上搭蓋如附圖編號所
    示部分面積107平方公尺鐵架石綿瓦造涼棚，兩造間並無租
    賃關係，縱有租賃關係存在，原告亦已於本件審理中向被告
    為終止租賃關係之意思表示等情，爰依民法第767條規定提
    起本訴。並聲明：(一)如主文第1項所示。(二)願供擔保，請准
    宣告假執行。
二、被告則以：系爭土地原為訴外人陳光輝（原告乙○○、庚○○之父）及陳光權（原告戊○○之父）所共有，所有權應有
    部分各為1/2。陳光輝於民國63年間死亡後，由其妻陳何雪
    、子乙○○繼承，各取得所有權應有部分1/4，陳何雪於87
    年間死亡後，由其女庚○○繼承，陳光權於87年間死亡後，
    其所有權應有部分1/2由其女戊○○繼承。陳光權自81年起
    ，每年向被告收取系爭土地之租金，並立有收據，陳光權亡
    故後，自88年起，改由陳光輝之子乙○○及陳光權之子丙○○共同出面繼續向被告收取租金，亦立有收據，前開收據雖
    書寫為收取地價稅，但實際上所收取者為使用土地之對價，
    只為規避法律及節稅目的而改變收租名稱，兩造間存有不定
    期租賃關係，被告占有使用系爭土地非無正當權源等語，資
    為抗辯。並聲明：(一)駁回原告之訴及假執行之聲請。(二)如受
    不利判決，願供擔保，請准宣告免為假執行。
三、查系爭土地原為訴外人陳光輝（原告乙○○、庚○○之父）
    及陳光權（原告戊○○之父）所共有，所有權應有部分各為
    1/2。陳光輝於63年間死亡後，由其妻陳何雪、子乙○○繼
    承，各取得所有權應有部分1/4，陳何雪於87年間死亡後，
    由其女庚○○繼承，陳光權於87年間死亡後，其所有權應有
    部分1/2由其女戊○○繼承。系爭土地現為乙○○、庚○○
    、戊○○所共有，乙○○、庚○○之所有權應有部分各為1/
    4，戊○○之所有權應有部分為1/2。被告在81號土地上搭蓋
    如附圖所示編號部分面積371平方公尺木耳鐵寮，在84 號
    土地上搭蓋如附圖所示編號部分面積78平方公尺木耳鐵寮
    、編號部分面積98平方公尺鋼骨造建物，在86號土地上搭
    蓋如附圖所示編號部分面積48平方公尺鋼骨造建物，在87
    號土地上搭蓋如附圖編號所示部分面積107平方公尺鐵架
    石綿瓦造涼棚。陳光權曾收受被告交付系爭土地81、84、85
    、86年度之地價稅，訴外人丙○○曾收受系爭土地87、88年
    度之地價稅等情，為兩造所不爭，並有土地登記謄本、土地
    登記簿、收據、現場照片附卷可稽，復經本院勘驗現場查證
    屬實，並囑託嘉義縣大林地政事務所人員派員實施測量，分
    別製有勘驗筆錄及複丈成果圖在卷可憑，堪信為真實。
四、按所有人對於無權占有或侵奪其所有物者，得請求返還之。
    對於妨害其所有權者，得請求除去之，民法第767條定有明
    文。又以無權占有為原因，請求返還所有物之訴，被告對原
    告就其物有所有權存在之事實無爭執，而僅以非無權占有為
    抗辯者，原告於被告無權占有之事實，無舉證責任。被告應
    就其取得占有，係有正當權源之事實證明之。如不能證明，
    則應認原告之請求為有理由（最高法院72年度臺上字第1552
    號判決參照）。系爭土地為原告所共有，現為被告所占用，
    為被告所不爭執，揆諸前揭說明，被告自應就其取得占有之
    權源負舉證之責。
五、被告雖辯稱其已交付系爭土地之地價稅，即使用土地之對價
    ，與原告有不定期租賃關係存在等語，惟按民法第421條第1
    項所謂租賃，須物之出租人與承租人對租賃物及租金有具體
    而確定之意思表示一致，始能成立，尚難單憑交付稅金一端
    ，遽認繳納人與物之所有人間有租賃關係存在。被告固提出
    訴外人陳光權收受系爭土地81、84、85、86年度之地價稅收
    據，訴外人丙○○收受系爭土地87、88年度之地價稅收據，
    然該地價稅收據，尚不能證明租賃關係已因意思表示一致而
    成立。被告復舉證人即兩造族親丁○○為證，惟證人丁○○
    證稱：有看到被告將錢交給乙○○、丙○○，是因為乙○○
    表示沒有錢繳納地價稅，被告才拿錢給其二人，並未提到租
    金等語，自難依其證言遽認有租賃關係存在。況共有物之出
    租，屬於共有物之管理行為，依民法第820條第1項之規定應
    得全體共有人之同意，前揭地價稅收據並非系爭土地全體共
    有人所委任收取租金之代表人所出具，又無全體共有人同意
    出租之證明，縱然陳光權、丙○○向被告收取稅金時有意將
    土地出租，但因未得其他共有人之同意或授權，對其他共有
    人亦不生效力，是以，被告抗辯其基於與全體共有人間之不
    定期租賃之法律關係，有權使用系爭土地，即屬無據。退而
    言之，被告所辯不定期租賃之法律關係縱屬實在，原告亦已
    於本院93年6月14日行準備程序時，當庭向被告為終止租賃
    關係之意思表示，租賃關係既已合法終止，被告繼續占用系
    爭土地，自無正當權源。被告既未舉證證明有何占用上開土
    地之正當權源，從而，原告依民法第767條規定，請求被告
    將81、84、86、87號土地之地上物拆除，將各該基地交還原
    告，為有理由，應予准許。
六、本判決兩造均陳明願供擔保，請准宣告假執行或免為假執行
    ，核均無不合，應予准許，爰分別酌定相當之擔保金額宣告
    之。
七、本件判決之基礎已臻明確，兩造其餘攻擊防禦方法及舉證，
    核與判決無影響，爰不另一一論述，併此敘明。
八、據上論結，本件原告之訴為有理由，依民事訴訟法第78條、
    第390條第2項、第392條第2項，判決如主文。
中　　華　　民　　國　　94　　年　　3 　　月　　31　　日
                  民事第一庭    法　官　鄭雅文
以上正本證明與原本無異
如對本判決上訴須於判決送達後20日內向本院提出上訴狀
中　　華　　民　　國　　94　　年　　3 　　月　　31　　日
                                書記官　陳冠學
